【裁判字號】    90,台上,1946
【裁判日期】    900330
【裁判案由】    違反漁業法
【裁判全文】
最高法院刑事判決                                九十年度台上字第一九四六號
    上  訴  人  丙○○
                乙○○
                甲○○
右上訴人等因違反漁業法案件，不服台灣高等法院台南分院中華民國八十八年一月二
十六日第二審判決（八十八年度上訴字第二一號，起訴案號：台灣嘉義地方法院檢察
署八十六年度偵字第六四九○號、第六四九一號、第六四九二號），提起上訴，本院
判決如左：
    主  文
上訴駁回。
    理  由
按刑事訴訟法第三百七十七條規定，上訴於第三審法院，非以判決違背法令為理由，
不得為之。是提起第三審上訴，應以原判決違背法令為理由，係屬法定要件。如果上
訴理由狀並未依據卷內訴訟資料，具體指摘原判決不適用何種法則或如何適用不當，
或所指摘原判決違法情事，顯與法律規定得為第三審上訴理由之違法情形，不相適合
時，均應認其上訴為違背法律上之程式，予以駁回。本件原判決認定上訴人丙○○、
乙○○夫婦有其事實欄一所載之犯行，認定上訴人甲○○有其事實欄二所載之犯行，
均已詳述其所憑之證據及認定之理由。對於上訴人等三人在原審審理中，皆翻異前供
，否認犯罪所為之辯解，認均屬事後卸責之詞，俱不足採信，亦依調查所得之證據資
料，逐一詳加指駁及說明。因而維持第一審論處丙○○、乙○○共同連續違反採捕水
產動物不得使用毒物之規定罪刑（丙○○為累犯，處有期徒刑五月；乙○○處有期徒
刑四月），及論處甲○○共同違反採捕水產動物不得使用毒物之規定罪刑（處有期徒
刑三月），駁回上訴人等三人在第二審之上訴，並諭知乙○○緩刑四年。丙○○、乙
○○共同上訴意旨略謂：丙○○、乙○○二人在警局調查之自白筆錄，係警員自行寫
好後，要求逕行簽名、捺指印，不知筆錄記載之內容，丙○○、乙○○曾聲請原審向
嘉義縣警察局刑警隊調取警局詢問時之錄音帶勘驗，原審未予調查；丙○○、乙○○
駕駛捕魚之快艇，原係丙○○之兄張水池所有，張水池於民國八十年死亡後，由其女
張惠貞繼承，丙○○係利用養殖海菜工作之餘，偶而借用偕乙○○出海捕魚，原審對
丙○○、乙○○二人此項主張未予調查；證人即警員吳英漢、鄭銀在第一審雖分別
為不利於丙○○、乙○○二人之證言，但該查緝錄影帶，經第一審勘驗結果，未見有
丙○○、乙○○使用氰化鈉毒品之鏡頭，原判決竟同時採為證據，有證據理由矛盾之
違誤，且第一審判決記載由卷附翻拍照片觀之，扣押之氰化鈉包裝仍完整如新等語，
則丙○○、乙○○二人有無使用氰化鈉毒魚，自屬可疑，原審未依聲請再勘驗該警方
查緝之錄影帶查明；丙○○、乙○○被警查扣之魚獲檢體，警局原編列為編號一，何
以嘉義縣衛生局化驗函覆時變成編號三﹖原審未依丙○○、乙○○二人之聲請，向嘉
義縣警察局刑警隊或嘉義縣衛生局調取編號資料，即認定該檢體係編號三，採證認事
違背經驗法則，原審對丙○○、乙○○聲請之上揭四項有利之證據未予調查，非但有
依法應於審判期日調查之證據未予調查之違法，且違反刑事訴訟法第二條第一項之規
定；丙○○、乙○○未於八十六年九月二十四日出海以氰化鈉捕魚，原判決以丙○○
、乙○○二人警局調查時內容不實之自白筆錄，認定丙○○、乙○○二人有此部分之
犯行，有證據上理由矛盾之違法。上訴人甲○○上訴意旨略稱：案發當日，在該海域
捕魚之快艇有十餘艘，非僅甲○○一人，甲○○並不認識陳明宏（業經原判決維持第
一審論處罪刑之判決，未再上訴確定），原判決無任何證據，即推測甲○○有參與毒
魚之犯行，認事用法，有不適用法則或適用不當之違法；甲○○曾聲請原審傳喚證人
林金等、許  、莊明義、何英昌，並請求勘驗警方蒐證之錄影帶，原審未予調查，
又未於判決內說明其理由，有判決不載理由及不適用法則或適用不當之違法各等語。
惟查判決如有證據上理由矛盾，依刑事訴訟法第三百七十九條第十四款之規定，其判
決固屬當然違背法令，然所謂證據上理由矛盾，係指認定事實，與所採之證據或卷內
之證據資料不相適合而言。又證據之取捨及其證明力如何，審理事實之法院依職權自
由判斷時，雖應受經驗法則與論理法則之支配，但所謂經驗法則，乃吾人基於日常生
活經驗所得之定則，為客觀上存在之法則，非個人主觀上之推測。原判決認定丙○○
、乙○○有其事實欄一所載之犯行，並非單憑丙○○、乙○○分別在警局調查之自白
，尚依據經警在丙○○、乙○○所駕駛快艇船艙內查扣之氰化鈉一袋、網袋五個、魚
十條，卷附之警局查緝蒐證錄影帶勘驗筆錄、翻拍照片、嘉義縣衛生局函、行政院衛
生署藥物食品檢驗局檢體成績書，證人吳英漢之證言等證據，證實丙○○、乙○○在
警局詢問之自白確與事實相符，為其所憑之證據，而上揭第一審八十七年九月二十四
日之勘驗筆錄所載，與證人吳英漢在第一審八十七年四月十四日調查時及鄭銀在第
一審八十七年十月七日調查時供述之證言，並無明顯矛盾之處，另原判決於理由欄二
引述丙○○、乙○○在警局調查時有關供認八十六年九月二十四日在嘉義縣鰲鼓海域
毒魚犯行之自白，亦與筆錄所載內容相符，復與客觀存在之經驗法則無違，從形式上
觀察，皆無上訴意旨所謂違背經驗法則及證據上理由矛盾之違背法令情事。又刑事訴
訟法所稱依法應於審判期日調查之證據，係指與待證事實有重要關係，在客觀上顯有
調查必要性之證據而言，故其範圍並非漫無限制，必其證據與判斷待證事實之有無，
具有關連性，得據以推翻原判決所確認之事實，而為不同之認定，若僅係枝節性問題
，或所證明之事項已臻明瞭，當事人聲請調查之證據，僅在延滯訴訟，甚或就同一證
據再度聲請調查，自均欠缺其調查之必要性，原審未依聲請為無益之調查，皆無違法
之可言。丙○○、乙○○在原審所為伊等在警局調查時，並未供認毒魚，筆錄內容伊
等不清楚，有重新核對警局詢問筆錄與詢問時錄音帶之必要，蒐證錄影帶經勘驗並無
伊二人使用氰化鈉毒魚之鏡頭，自有再行勘驗該錄影帶之必要，警方查扣三批魚貨中
，編號一部分應係自伊二人船上查扣，經鑑驗未有氰化鈉之陽性反應，嘉義縣衛生局
函覆稱伊二人被查獲之魚貨係編號三等語之辯解，原判決已依調查所得之警員吳英漢
證言、勘驗筆錄、嘉義縣衛生局八十七年十月十五日八七衛七字第八七一五三○四號
函，說明其不足採信之理由，復明無再依丙○○、乙○○之聲請，重新勘驗警局查
緝蒐證錄影帶與警局詢問時錄音帶之必要。再原判決並無上訴意旨所謂「由上開翻拍
照片觀之，氰化鈉之包裝仍完整如新」之記載。另丙○○在原審雖又辯稱：該快艇及
氰化鈉皆係伊兄張水池所遺留，伊不知等語，原判決乃依張水池於八十年十一月十日
死亡之檢察官相驗屍體證明書，認距本件案發時已有五、六年之久，被查獲之氰化鈉
重達十四公斤，體積非小，放置地點又非隱密，顯難謂為不知，詳加說明。則張水池
死亡後，該快艇究係始終由丙○○、乙○○二人所使用，抑係其二人利用養殖海菜工
作之餘，偶而向張水池之女張惠貞借用出海捕魚，與本件待證事實無必要之關連性。
原審未依聲請為上揭無益之調查，自不容上訴意旨任意指為違法。復查原判決係依憑
甲○○及已判決確定之共犯呂昆祥、陳明宏、林儀勳分別在警局調查及檢察官偵查中
之自白，經警查扣之網具四組、石頭一顆、魚七十一條，卷附之嘉義縣衛生局函、行
政院衛生署藥物食品檢驗局檢驗成績書，證人鄭銀之證言，認定甲○○有其事實欄
二所載之犯行，並無甲○○上訴意旨所謂無任何證據而推定其犯罪事實之違法情事。
至甲○○曾向原審聲請傳訊證人林金等、許  （原判決誤為許庭）、莊明義、何
英昌及請求播放勘驗警局蒐證錄影帶。原判決以本件事證已臻明確，上開聲請調查之
證據，皆無其必要，已於理由欄二之末，明其理由，顯無上訴意旨所稱判決不載理
由之違法情形存在。是上訴人等三人之上訴意旨，皆置原判決明確之論斷於不顧，徒
就原審毋庸為無益之調查，或已加調查，且已於原判決內明之事項，憑個人主觀意
見，漫事爭論，均難認已具備首揭法定之形式要件，為違背法律上之程式，俱應予以
駁回。
據上論結，應依刑事訴訟法第三百九十五條前段，判決如主文。
中      華      民      國     九十     年      三      月     三十     日
                              最高法院刑事第一庭
                                  審判長法官  施  文  仁
                                        法官  張  淳  淙
                                        法官  林  永  茂
                                        法官  蕭  仰  歸
                                        法官  洪  文  章
      右正本證明與原本無異
                                              書  記  官
中      華      民      國     九十     年      四      月      九      日


司法院資訊處製作；財團法人民間司法改革基金會備份。
